【裁判字號】    98,交上易,209
【裁判日期】    990930
【裁判案由】    過失傷害
【裁判全文】
臺灣高等法院刑事判決               98年度交上易字第209號
上  訴  人
即  被  告  乙○○
選任辯護人  官朝永律師
上列上訴人因過失傷害案件，不服臺灣臺北地方法院98年度交易
字第182號，中華民國98年6月19日第一審判決（起訴案號：臺灣
臺北地方法院檢察署98年度調偵字第261號），提起上訴， 本院
判決如下：
    主  文
原判決撤銷。
乙○○因過失傷害人，處拘役肆拾日，如易科罰金，以新臺幣壹
仟元折算壹日。緩刑貳年。
    事  實
一、乙○○於民國97年4月27日上午9時48分許，騎乘車牌號碼62
    1-BLM號普通重型機車， 沿臺北縣新莊市○○路由北向南往
    新莊方向行駛，行經該路段56巷口時，本應注意騎乘機車行
    進間變換方向時，應注意行駛，並隨時採取必要之安全措施
    ，且依當時為晴天、日間自然光線、視距良好，應無不能注
    意之情事，竟疏未注意，即貿然往左偏行，適有游哲權騎乘
    車牌號碼F2B-805 號普通重型機車搭載甲○○同向行駛於左
    後方，亦未注意車前狀況且未依規定速限行駛，並欲向前超
    車，因而閃避不及發生擦撞，致游哲權所騎乘之機車倒地，
    甲○○跌至路面而受有頭皮撕裂傷、腦震盪、及第三、四節
    ，及第四、五節頸椎不穩定等傷害。
二、案經甲○○訴由臺北市政府警察局中山分局報請臺灣臺北地
    方法院檢察署檢察官偵查起訴。
    理  由
甲、程序部分：
    按被告以外之人於審判外之言詞或書面陳述，除法律有規定
    者外，不得作為證據。又被告以外之人於審判外之陳述，雖
    不符合同法第159條之1至第159條之4之規定，但經當事人於
    審判程序同意作為證據，法院審酌該言詞陳述或書面陳述作
    成時之情況，認為適當者，亦得為證據；當事人、代理人或
    辯護人於法院調查證據時，知有第159條第1項不得為證據之
    情形，而未於言詞辯論終結前聲明異議者，視為有前項之同
    意。刑事訴訟法第159條第1項及第159條之5分別定有明文。
    查本判決下列所引用之各該被告以外之人於審判外之陳述，
    當事人於本院審理中均表示同意作為證據，於言詞辯論終結
    前未聲明異議，本院審酌各開證據資料製作時之情況，尚無
    違法不當及證明力明顯過低之瑕疵，以之作為證據應屬適當
    ，揆諸前開規定，爰逕依刑事訴訟法第159條之5規定，認相
    關證據資料均有證據能力，先予敘明。
乙、實體部分：
一、認定犯罪事實所憑證據和理由：
（一）訊據被告乙○○固不否認其於上開時間騎乘機車行經案發
      地點時，與游哲權所騎乘的機車發生車禍，告訴人甲○○
      因車禍受傷等情，惟矢口否認有何過失傷害犯行。辯稱：
      案發地點因捷運施工，地面是鐵板，有一些凹凸，其當時
      騎車可能有一點移動，是稍向左偏行而非要變換車道，不
      必打方向燈，是游哲權騎車欲超車才與其所騎乘之機車發
      生碰撞，因而致告訴人受有上開所述之傷害，本件車禍與
      其無關，並無過失云云。
（二）經查：
   １.本件車禍肇事等事實，有道路交通事故現場草圖、道路交
      通事故調查報告表（一）（二）、道路交通事故照片12張
      、道路交通事故當事人酒精測定紀錄表，及衛生署臺北醫
      院、基隆醫院診斷證明書等在卷。又道路交通安全規則文
      所稱之汽車，包括機器腳踏車，該規則第2條第1款定有明
      文。又汽車行駛時，駕駛人應注意車前狀況，並隨時採取
      必要之安全措施， 道路交通安全規則第94條第3項亦定有
      明文。
   ２.證人游哲權於警詢時證稱：伊於上揭時地騎乘機車與被告
      同方向行駛，因被告突向左內側偏移，沒有打方向燈，致
      發生本件車禍等語（見97年度他字9832號偵查卷第25頁）
      ；於偵訊時證稱：被告騎乘機車在伊右前方，被告機車有
      往左偏，但未打方向燈，被告左側後車身撞及伊右側前車
      身，致發生碰撞等語（見前揭偵查卷第76頁）。被告於偵
      訊中亦自承案發當時車多，伊有略往左靠，沒有與游哲權
      保持安全距離，不記得向左偏時有無先往後看等語（見前
      揭偵查卷第76頁），核與證人游哲權之上開證言內容，大
      致相符。
   ３.本件肇事原因及相關責任，經本院送請中央警察大學鑑定
      ，經以99年6月24日校鑑科字第090001204號函附鑑定書，
      鑑定結果認；「 (一)游哲權騎駛F2B-805號普通重型機車未
      注意車前狀況及涉嫌未依規定速限行駛為主要肇事原因。
      （道路交通安全規則第93條、94條第3項）(二)乙○○騎駛6
      21-BLM號普通重型機車行駛疏忽為次要肇事原因。」又車
      禍現場有捷運施工，據臺北市政府捷運工程局北區工程處
      99年1月6日以北市北四字第09930152900號函覆本院稱 ：
      本件案發當日現場之速限為每小時30公里；對照游哲權於
      警詢時自承：車禍發生時，伊時速約30～40公里，或稱約
      35公里等語，顯然游哲權有超速行駛。
   ４.參酌被告騎乘之621-BLM號機車與游哲權騎乘之F2B-805號
      機車於事故現場倒地照片所示之相對位置，及由車損照片
      顯示該兩部機車之左側後照鏡均遭損壞等情（見前揭偵查
      卷第43、44頁），足認被告確係於行進中欲偏左行駛，卻
      未注意左後方來車，即貿然偏左，致與欲超車之游哲權所
      騎乘之機車擦撞肇事，被告自具有過失。告訴人因本件車
      禍受有前揭傷害，與被告之過失駕駛行為間，有相當因果
      關係，洵堪認定。至於前述游哲權騎駛機車未注意車前狀
      況及未依規定速限行駛，雖為主要肇事原因，然並不能解
      免被告之過失責任。
二、論罪：
    核被告所為，係犯刑法第284條第1項前段之過失傷害罪。
三、撤銷原判決之理由：
    原判決以被告犯過失傷害罪論罪科刑，固非無見。惟查：
    本件肇事原因及相關責任，經本院送請中央警察大學鑑定結
    果如前所述；原判決卻認被告與游哲權均駕駛普通重型機車
    ，各自在超越其前車時互未注意且未保持安全間隔，同為肇
    事原因云云，疏未查明游哲權超速行駛之情，就肇事原因及
    相關責任之認定，均有未當。原審雖送臺灣省行車事故覆
    議鑑定委員會覆議，據覆函稱：因雙方對肇事過程各執一詞
    ，二車又無明顯相對碰撞部位可供研析，且依卷附相關跡證
    資料，難以研判二車肇事前相對行駛動態（究係林車向左偏
    行時，抑或是游車超越時而肇事不明），故跡證不全，肇事
    實情不明，未便遽予覆議等語。覆議鑑定委員會既已未能覆
    議，原審未再將之送專業機構、院校續為鑑定，遽採覆議之
    前之初次鑑定意見，顯與證據法則有違，並有證據調查未盡
    之違誤，且不足以昭折服。被告於本院審理中與告訴人成
    立和解，賠償損害，原判決不及審酌。被告上訴意旨仍主張
    其無過失云云，指摘原判決不當，雖無理由，然原判決既有
    上述可議之處，自應予以撤銷改判。
四、科刑：
    爰審酌被告素行尚佳，年齡尚輕並較乏社會經驗，本件車禍
    肇致告訴人受有上開傷害，已與告訴人成立和解，賠償損害
    ，另告訴人所受傷害亦應由游哲權負主要肇事責任等一切情
    狀，量處如主文所示之刑，並諭知易科罰金之折算標準。又
    被告未曾受有期徒刑以上刑之宣告，有臺灣高等法院前案紀
    錄表在卷，本件係因偶然過失，並於本院審理中與告訴人成
    立和解，賠償損害，告訴人當庭表示願原諒被告，且被告目
    前仍在就學，經此事件後，應知警惕，當無再犯之虞，本院
    因認對其所宣告之刑，以暫不執行為適當，爰併予宣告緩刑
    ，以勵自新。
丙、適用之法律：
    (一)刑事訴訟法第369條第1項前段、第364條、 第299條第1項
      前段。
    (二)刑法第284條第1項前段、第41條第1項前段，第74條第1項
      第1款，刑法施行法第1條之1。
本案經檢察官劉斐玲到庭執行職務
中    華    民    國    99    年    9     月    30    日
                  刑事第七庭    審判長法  官  陳晴教
                                      法  官  許增男
                                      法  官  王詠寰
以上正本證明與原本無異。
不得上訴。
                                      書記官  陳明琴
中    華    民    國    99    年    10    月    4     日
附錄：本案論罪科刑法條全文
刑法第284條第1項
因過失傷害人者，處6月以下有期徒刑、拘役或500元以下罰金，
致重傷者，處1年以下有期徒刑、拘役或500元以下罰金。

司法院資訊處製作；財團法人民間司法改革基金會備份。
